【裁判字號】    98,交聲,189
【裁判日期】    980224
【裁判案由】    違反道路交通管理處罰條例聲明異議
【裁判全文】
臺灣士林地方法院交通事件裁定         98年度交聲字第189號
原處分機關  臺北市交通事件裁決所
受處分人    甲○○
                      樓
上列異議人即受處分人因違反道路交通管理處罰條例案件，對於
臺北市交通事件裁決所民國98年1 月21日所為之處分（原處分案
號：北市裁罰字第裁00-000000000號）聲明異議，本院裁定如下
：
    主  文
原處分關於罰鍰部分撤銷。
甲○○汽車所有人，汽車不依限期參加定期檢驗，免除其處罰。
    理  由
一、原處分意旨略以：異議人即受處分人甲○○（下稱異議人）
    所有車牌號碼3D-4678 號車，不依限於民國97年8 月8 日前
    、後1 個月內參加定期檢驗，依道路交通管理處罰條例第17
    條第1 項規，應處罰鍰新台幣（下同）9 百元，並吊扣牌照
    。
二、異議意旨略以：異議人因所有前開車輛闖紅燈前往台北市交
    通裁決所陳報違規駕駛人係卓克平，於前往裁決所陳報之前
    與承辦人乙○○聯絡，經承辦人乙○○表示翌日休假，故其
    當日立即前往裁決所辦理，至該處其曾請問承辦人乙○○，
    其所有之前開車輛之驗車時間旋將屆滿，是要等闖紅燈之案
    件結案才驗車，或是陳報違規駕駛人後即可前往驗車，經承
    辦人乙○○表示俟闖紅燈之案件結案後再去驗車，其因聽信
    承辦人乙○○之說明而未前往驗車，致事後接獲逾期驗車之
    罰單，甚為不服，爰依法聲明異議。
三、經查，（１）據證人即台北市交通裁決所交通違規申訴案件
    承辦人乙○○證稱：異議人與其所承辦交通違規案件之卓先
    生曾至辦公室找伊，並表示他們曾請教伊關於驗車之事，但
    伊對異議人曾請教關於驗車之事無印象。伊是交通違規申訴
    案件之承辦人，經常有申訴中之案件，遇到辦理行照、駕照
    或驗車之事，伊會告知民眾監理單位會要求先繳錢結案才可
    驗車，等申訴案件法院裁定下來，如果撤銷原處分即會退款
    等語（本院卷第17頁、第18頁），承上證人乙○○所述，對
    於異議人曾請教伊驗車之事無印象，然揆諸異議人係於97年
    8 月6 日前往台北市交通裁決所陳報違規駕駛人卓克平，有
    異議人申請歸責駕駛人卓克平之說明書1 紙在卷可稽（本院
    卷第42頁），而證人乙○○於97年8 月7 日上午8 時30分至
    12時30分請休假，亦有證人乙○○之休假單1 紙附卷可按（
    本院卷第41頁），堪認異議人前開辯稱與交通違規申訴案件
    之承辦人聯絡，因承辦人乙○○表示翌日休假，故其立即前
    往裁決所陳報違規駕駛人，並同時請教驗車之事，應屬可信
    。雖證人乙○○證稱未告知異議人俟闖紅燈違規案件結案才
    驗車，惟依證人乙○○證述會告知民眾「監理單位會要求先
    繳錢結案才可驗車」等語，可能致令異議人誤解，以為須俟
    其車闖紅燈案件陳報違規駕駛人一案繳錢結案才可驗車，而
    其車闖紅燈案件既已陳報違規駕駛人，則須俟該闖紅燈案件
    確定，方需繳交罰鍰，才屬結案，之後才能驗車。（２）而
    案外人卓克平駕駛異議人所有車牌號碼3D-4678 號車闖紅燈
    之交通違規案件，案外人卓克平於97年8 月19日異議，有聲
    明異議狀在卷可考（本院卷第31頁至第33頁），嗣經本院於
    97年9 月2 日以97年度交聲字第966 號駁回異議，案外人卓
    克平不服抗告，經台灣高等法院於97年12月23日以97年度交
    抗字第1492號駁回抗告而確定，有本院及台灣高等法院之上
    開裁定在卷可參（本院卷第24頁至第29頁），是案外人卓克
    平闖紅燈聲明異議案件確定時，已逾異議人應驗車之97年8
    月8 日前、後1 個月之期限。（３）異議人並不爭執確未遵
    期驗車，而異議人亦明知驗車期限，僅因其自證人乙○○所
    接收之訊息，誤認法律容許其可延展驗車期限至其所有車輛
    另案闖紅燈交通違規案件確定後，應屬對法律認知之錯誤。
    而按道路交通管理處罰條例所定罰鍰、吊扣證照、記點之裁
    罰，本屬行政罰之性質，是以交通違規事件之裁罰，性質上
    屬於交通行政主管機關本於職權就公法上具體事件所為之決
    定而對外直接發生法律效果之單方行政行為，自應有行政罰
    法之適用。該法第8 條即明訂：「不得因不知法規而免除行
    政處罰責任。但按其情節，得減輕或免除其處罰。」，是自
    不得以異議人不知或誤解法令免責。惟異議人未遵期驗車固
    然屬實，然本院衡諸異議人曾就驗車之事，向承辦交通違規
    申訴承辦人員諮詢，顯非無視法律規定，故意違犯，僅因對
    法令之不知而觸法，本院認違規情節尚屬輕微，爰依行政罰
    法第8 條之規定免除其處罰，以資兼顧。
三、據上論斷，應依道路交通案件處理辦法第20條、行政罰法第
    8 條，裁定如主文。
中    華    民    國    98    年    2     月    24    日
                  交通法庭法  官  杜惠錦
以上正本證明與原本無異
如不服本裁定應於送達後5日內向本院提出抗告狀
                                      書記官  蘇彥宇
中    華    民    國    98    年    2     月    27    日


司法院資訊處製作；財團法人民間司法改革基金會備份。
